臺灣臺南地方法院民事判決　九十年度重國字第三號
　　原　　　告　甲○○
　　被　　　告　台南市政府
　　法定代理人　乙○○
右當事人間請求國家賠償事件，本院判決如左：
    主    文
原告之訴及假執行之聲請均駁回。
訴訟費用由原告負擔。
    事實及理由
一、按法定代理人之代理權消滅者，訴訟程序在有法定代理人或取得訴訟能力之本人
    ，承受其訴訟以前當然停止；惟有訴訟代理人者不適用之，民事訴訟法第一百七
    十條、第一百七十三條分別定有明文。本件被告台南市政府之原法定代理人張燦
    鍙已因任期屆滿卸任，由乙○○繼任，並由原告具狀聲明承受訴訟，有其提出之
    更正被告法定代理人聲請狀在卷可參，經核與前開規定相符，合先敘明。
二、又按訴狀送達後，原告不得將原訴變更或追加他訴。但不甚礙被告之防禦及訴訟
    之終結者，不在此限，民事訴訟法第二百五十五條第一項第七款定有明文。本件
    原告起訴時係請求被告應給付原告新台幣（下同）二千一百萬元及自民國九十年
    四月十一日起至清償日止，按年息百分之五計算之利息。嗣於九十一年九月十一
    日具狀變更聲明為被告於原告將所有坐落台南市○區○○段二九六之二號、面積
    ０．００八一公頃，持分三萬分之三七八三；同段二九六之四號（準備書誤載為
    一六之四號）、面積０．００六０公頃，持分三萬分之三七八三；同段二九七號
    （準備書誤載為二九六之一二）、面積０．０一三七公頃，持分三萬分之三七八
    三；同段三０九號、面積０．０一二六公頃，持分三萬分之三七八三；同段三一
    ０號、面積０．００四四公頃，持分三萬分之三七八三，暨地上房屋三層樓房建
    物建號九五一號，面積地面層七二．四四平方公尺，二層九七．四二平方公尺，
    三層九七．四二平方公尺，騎樓二三．六七平方公尺，共計面積二九０．九五平
    方公尺（以下簡稱系爭房地）所有權移轉登記予被告之同時，應給付原告二千一
    百萬元，及自九十年四月十一日起至清償日止，按年息百分之五算之利息，因原
    告已於起訴狀載明，願將系爭房地移轉登記予被告，是原告請求法院判決之基礎
    事實仍相同，且不甚礙被告之防禦及訴訟之終結，則揆諸前揭說明，自應予准許
    。
三、本件原告起訴主張：原告因政府規定經營遊藝場所，應經政府核准始可營業，原
    告為求合法永續經營遊藝場，始於八十年五月廿六日向鼎漢建設股份有限公司（
    以下簡稱鼎漢公司）表明為經營遊藝場之預定營業項目之效用，而訂購系爭房地
    ，總價金一千八百萬元，鼎漢公司同意原告上述經營遊藝場之約定，雙方簽約後
    ，該公司為履行其約定，遂先於八十年六月十七日將系爭房屋之建築執照設計圖
    （鼎漢公司委由林添安建築師設計及申請建築執照）標明1A5店舖；1A6店舖；2A
     5、2A6客廳；3A5、3A6臥室（兩棟店舖連棟）；繼於八十一年五月由同一建築
    師提出變更設計，變更1A5用途為遊藝場，而其他建物用途不變，鼎漢公司為履
    行買賣契約原告所要求之預定效用，依被告於八十一年七月十五日核發變更後之
    建物使用執照，據以向被告所屬台南市地政事務所申請物第一次保存登記（登記
    原因發生日八十一年七月十五日，登記日八十一年八月二十七日），而取得系爭
    建物所有權，再於八十一年八月二十日以買賣為原因移轉登記予原告（系爭土地
    以買賣為原因，於八十一年八月十五日移轉登記予原告）。原告取得系爭房地所
    有權後，因深信被告主管機關已依法核准於先，故除繼續繳納買賣價金外，並於
    八十一年十月間申請領取遊藝場營利事業登記證及使用執照，並花費三百萬元裝
    璜營業場所，而依法營業。詎原告在系爭建物依法經營遊藝場八年後，八十九年
    九月間始風聞原告之遊藝場坐落在商業區及住宅區並非合法，原告難以置信，除
    八十九年九月間申請停業外，並於九十年三月函請被告釋明其所屬工務局年南
    工字第一一一五四０號使用執照一棟用途時，該工務局4.9.正式以南工務密
    字第六八七號函覆原告略謂：「(一)本案係八十年六月十七日核發之建造執照，代
    辦建築師於八十一年五月提出變更設計，變更1A5一棟用途為遊藝場．．．，惟
    一樓平面圖未標示商業區及住宅區之分界，導致建築師提出變更設計及簽證時，
    誤將全部視為商業區予以變更為遊藝場，致承辦人員一時疏忽逕予簽核。(二)本案
    基地係跨越住宅區及商業區，一、二樓層商業區部分，依法可申請作為遊藝場使
    用，另一樓用途與使用分區不符部分，請依規定辦理變更使用執照」等語。原告
    不甘損失，向被告請求國家賠償，被告拒絕賠償，原告始提起本件訴訟。原告以
    一千八百萬元購買系爭房地，且裝璜三百萬元，合計花費二千一百萬元，竟被撤
    銷經營遊藝場之許可，故已不具經營遊藝場之價值，顯違原告購買系爭房地之初
    衷與特定用途之效用，原告為不享有雙重利益，願將系爭房地之所有權移轉登記
    予被告，但請求被告賠償原告為特定經營遊藝場之花費二千一百萬元。並聲明：
    被告於原告將系爭房地所有權移轉登記予被告之同時，應給付原告二千一百萬元
    ，及自九十年四月十一日起至清償日止，按年息百分之五算之利息；願供擔保，
    請准宣告假執行。
四、被告則以：原告於購買系爭房地請建築師設計時，即已明確知道遊藝場必須在商
    業區始能開設，而原告購買系爭房地時，也明確知道系爭土地坐於部分商業區，
    另部分是住宅區，則原告朦蔽被告申請核發建照及變更設計為全部用途遊藝場之
    使用執照，其過失責任全在原告自己本身。原告朦蔽政府以有瑕疵之場地經營遊
    藝場長達八年，在遊藝業鼎盛期收入甚豐，一直到近年社會經濟不景氣，才於八
    十九年九月開始停業（非政府命令歇業），為求得到不當利益，竟自己向政風單
　　位提出檢舉，謂被告台南市政府發照不當，進而請求國家賠償，其主張之損害實
　　與被告之核發使用執照，無相當因果關係。並聲明：原告之訴及假執行之聲請均
　　駁回；如為被告不利之判決時，願供擔保請免假執行。
五、兩造不爭執之事實：原告於八十年五月廿六日向鼎漢公司訂購系爭房地，總價金
    一千八百萬元，鼎漢公司於八十年六月十七日將系爭房屋之建築執照設計圖標明
    1A5店舖；1A6店舖；2A5、2A6客廳；3A5、3A6臥室；繼於八十一年五月由建築師
    提出變更設計，變更1A5一棟用途為遊藝場，並依被告於八十一年七月十五日核
    發變更後之建物使用執照，而據以向被告所屬台南市地政事務所申請物第一次保
    存登記，而取得系爭建物所有權，再於八十一年八月二十日以買賣為原因移轉登
    記予原告（系爭土地以買賣為原因，於八十一年八月十五日移轉登記予原告）。
    被告所屬工務局於九十年四月九日以南工務密字第六八七號函覆原告略謂：「
    (一)本案係八十年六月十七日核發之建造執照，代辦建築師於八十一年五月提出變
    更設計，變更1A5一棟用途為遊藝場．．．，惟一樓平面圖未標示商業區及住宅
    區之分界，導致建築師提出變更設計及簽證時，誤將全部視為商業區予以變更為
    遊藝場，致承辦人員一時疏忽逕予簽核。(二)本案基地係跨越住宅區及商業區，一
    、二樓層商業部分，依法可申請作為遊藝場使用，另一樓用途與使用分區不符部
    分，請依規定辦理變更使用執照」。原告向被告請求國家賠償，被告拒絕賠償。
六、得心證之理由：
    本件兩造所爭執之處，應在於原告購買系爭房地，並僱工裝璜後，被告所屬工務
    局函覆原告：「本案基地係跨越住宅區及商業區，一、二樓層商業部分，依法可
    申請作為遊藝場使用，另一樓用途與使用分區不符部分，請依規定辦理變更使用
    執照」，是否使原告受有損害？若有損害，其損害與被告核發變更後（上開1A5
    建物用途變更為遊藝場）之系爭建物使用執照，有無相當因果關係？
（一）、按系爭房地部分坐落住宅區，部分坐落商業區，坐落住宅區部分依法固不得
        經營遊藝場，惟並非不得作為店舖供經營其他商業使用，此為兩造所不爭執
        ，系爭房地既仍得供店面使用，自有其商業價值。雖原告認經營遊藝場有較
        高之效用，一般店舖僅有普通效用價值。惟查，原告可經營遊藝場之範圍僅
        上開1A5建物部分，即系爭建物一樓之一半（其餘1A6、2A5、2A6、3A5、3A6
        本即不可經營遊藝場），其範圍不大，且依被告核發予原告之營利事業登記
        證所載，原告在系爭房地所獨資經營之「好望角遊藝場」資本額僅三千元；
        又「好望角遊藝場」為小規模營業人，每月查定銷售額為九萬七千五百元，
        有台南市稅捐稽徵處九十一年二月一日南市稅密工字第九一七００一二四號
        函一紙在卷可參，顯見原告在系爭建物所經營「好望角遊藝場」之規模不大
        ，而原告復未舉證證明若系爭房地改經營其他商業，其收益較經營遊藝場為
        少，則其主張經營遊藝場有較高之效用，一般店舖僅有普通效用價值，系爭
        房地不能經營遊藝場，其受有損害云云，自無足採。
（二）、按原告係於八十年五月廿六日向鼎漢公司訂購系爭房地，總價金一千八百萬
        元，被告所屬工務局則於八十一年七月十五日始核發變更後之建物使用執照
        ，原告既早在被告所屬工務局核發變更後之建物使用執照前，即已向鼎漢公
        司訂購系爭房地，則縱被告不依鼎漢公司之變更設計圖核發使用執照予原告
        ，依原告與鼎漢所訂之契約，原告仍須依約支付購買系爭房地之價金予鼎漢
        公司。是縱認系爭房地不能經營遊藝場，致原告受有損害，其損害亦與被告
        所屬工務局核發變更後之建物使用執照，無相當因果關係。
（三）、原告主張其裝璜系爭建物花費三百萬元，惟並未舉證以實其說，其上開主張
        ，不足採信。縱原告所言屬實，惟原告之裝璜既未遭被告拆除，仍可使用，
        亦難謂原告有何損失。
（四）、被告至今並未撤銷系爭建物之使用執照、建築執照及上開「好望角遊藝場」
        之營利事業登記證，此為原告所不爭執（九十一年四月三日言詞辯論筆錄）
        ，則原告仍得在系爭建物經營遊藝場，是縱認系爭建物之使用執照、建築執
        照及上開「好望角遊藝場」之營利事業登記證遭撤銷後，將使原告受有損害
        ，惟被告至今既尚未撤銷系爭建物之使用執照、建築執照及上開「好望角遊
        藝場」之營利事業登記證，原告實際尚未發生任何損害，原告既尚未發生損
        害，其起訴請求被告賠償其損害，自屬無據。
七、綜上所述，原告依據國家賠償法第二條之規定，請求被告於原告將系爭房地所有
    權移轉登記予被告之同時，應給付原告二千一百萬元，及自九十年四月十一日起
    至清償日止，按年息百分之五算之利息，為無理由，應予駁回。而其假執行宣告
    之聲請亦失所依附，應併予駁回。
八、兩造其餘之主張及提出之攻擊防禦方法，均不影響本院所為之前開判斷，自無再
    予一一審論之必要，附此敘明。
九、訴訟費用負擔之依據：民事訴訟法第七十八條。
中　　　華　　　民　　　國　　九十一　　年　　　九　　　月　　 二十 　　日
                                臺灣臺南地方法院民事第四庭
~B法　　　官　蘇正賢
右為正本係照原本作成
如對本判決上訴，須於判決送達後廿日內向本院提出上訴狀（應附繕本）。
中　　　華　　　民　　　國　　九十一　　年　　　九　　　月　　 二十三　　日
~B法院書記官　林木村
